臺灣高等法院刑事裁定　　　　　　　　 100年度聲字第1394號
聲明異議人
即　受刑人　寸光輝
上列聲明異議人因偽造文書等案件，對於臺灣士林地方法院檢察
署檢察官100年5月2 日就該署97年保管字第1478號扣押物品所為
之聲請發回扣押物命令（99年度執字第3061號），聲明異議，本
院裁定如下：
    主  文
聲明異議駁回。
    理  由
一、聲明異議意旨略以：聲明異議人即受刑人寸光輝因偽造文書
    等案件，經本院以98年上訴字第1196號判處應執行有期徒刑
    4年4月，如易科罰金，以新台幣1000元折算壹日，並應於刑
    之執行前，令入勞動場所強制工作3 年，經最高法院以99年
    度台上字第3245號判決駁回上訴確定，本院為諭知該裁判之
    法院。而臺灣士林地方法院檢察署（下稱士林地檢署）99年
    執字第3061號扣押物品處分命令將編號1.諾基亞手機15支、
    編號4.掌上型遊樂器1台、編號6.隨身聽1台、編號10. 贓款
    新台幣98700元、編號11.破損新台幣1千元1張（為編號10所
    包含在內），以公告招領之方式處分。經聲明異議人聲請發
    還上開物品，該署仍於100年5月2 日以士檢清己99執3061字
    第12041 號函敘明「本件扣押物因所有人所在不明，爰予公
    告招領，如公告期滿未有人認領，依法歸國庫所有。臺端因
    非上開扣押物之所有人，聲請發還一事礙難辦理」。惟臺灣
    士林地方法院99年度聲字第1762號裁定理由欄既已敘明「惟
    公告招領期滿後，上開扣押物品若無聲請人以外之人請求認
    領，則上開扣押物品既係於聲請人住處查獲扣案，聲請人亦
    主張為其所有，復無相關確定判決認定上開扣押物品係聲請
    人犯罪所得之物，自應認定為聲請人所有並予發還，併此指
    明。」等語，則該署檢察官之指揮執行與前揭裁定意旨相悖
    ，顯有不當，爰依法聲明異議，請求撤銷臺灣士林地方法院
    檢察署99年度執字第3061號扣押物品處分命令，並將該命令
    編號1、4、6、10、11 之扣押物裁定發還予聲明異議人等語
    。
二、按對於審判長、受命法官、受託法官或檢察官所為關於羈押
    、具保、責付、限制住居、搜索、扣押或扣押物發還、因鑑
    定將被告送入醫院或其他處所之處分不服者，受處分人得聲
    請所屬法院撤銷或變更之，刑事訴訟法第416條第1項第1 款
    定有明文。又刑事訴訟法第484 條聲明異議，以受刑人或其
    法定代理人或配偶，對於檢察官執行之指揮認為不當者，方
    得為之，此與受處分人對於審判長、受命推事、受託推事或
    檢察官關於扣押或扣押物發還之處分，得依同法第416條第1
    項第1 款聲請其所屬法院撤銷或變更之程序，完全不同（最
    高法院71年臺抗字第404號判例意旨參照）。
三、本件聲明異議人因偽造文書等案件，經本院以98年上訴字第
    1196號判決判處罪刑，經最高法院就原判決關於附表22編號
    2、3、4、6、25之(1)(2)部分均撤銷，發回本院，其他上訴
    駁回；而撤銷發回本院部分，經上訴人撤回上訴確定在案，
    經本院調閱上開判決核閱無訛，並有上開判決附卷可稽。聲
    明異議人於100年4月19日聲請發還扣押物，經士林地檢署於
    同年5月2日以士檢清己99執3061字第12041 號函敘明聲明異
    議人因非前揭扣押物之所有人，聲請發還一事礙難辦理等情
    ，此有該署函文附卷可參。則聲明異議人對於士林地檢署檢
    察官關於扣押物發還所為處分命令，有所不服，依上開說明
    ，應聲請其所屬法院撤銷或變更之，此項聲請與以受刑人或
    其法定代理人或配偶，對於檢察官執行之指揮認為不當者，
    得依刑事訴訟法第484 條聲明異議程序完全不同（最高法院
    81年度台抗字第468 號裁定意旨參照），非屬聲明異議之範
    疇，聲明異議人援用刑事訴訟法第484 條規定聲明異議，於
    法顯有未合。
四、綜上所述，聲明異議人所提之聲明異議，既違背法律程序，
    本院就其聲明異議有無理由，自無從為實質之判斷，本件聲
    明異議為不合法，應予駁回。
據上論斷，應依刑事訴訟法第220條，裁定如主文。
中    華    民    國   100    年    5     月    31    日
                  刑事第二十四庭審判長法  官  李錦樑
                                      法  官  陳恆寬
                                      法  官  張惠立
以上正本證明與原本無異。
如不服本裁定，應於收受送達後五日內向本院提出抗告狀。
                                      書記官  陳珮茹
中    華    民    國   100    年    5     月    31    日